最高法院刑事判決　　　　　　　　　 110年度台上字第5950號
上　訴　人　張志豪


選任辯護人　簡燦賢律師
　　　　　　吳秋樵律師
上列上訴人因違反貪污治罪條例案件，不服臺灣高等法院花蓮分
院中華民國110 年6 月16日第二審更審判決（109 年度重上更二
字第19號，起訴案號：臺灣花蓮地方檢察署103 年度偵字第209
、210、2611、3096號），提起上訴，本院判決如下：
    主  文
上訴駁回。
    理  由
一、按刑事訴訟法第377 條規定，上訴於第三審法院，非以判決
    違背法令為理由，不得為之。是提起第三審上訴，應以原判
    決違背法令為理由，係屬法定要件。如果上訴理由書狀並未
    依據卷內訴訟資料，具體指摘原判決不適用何種法則或如何
    適用不當，或所指摘原判決違法情事，顯與法律規定得為第
    三審上訴理由之違法情形不相適合時，均應認其上訴為違背
    法律上之程式，予以駁回。
二、本件上訴人張志豪上訴意旨略稱：伊係因誤解本件「花蓮縣
    政府民國101 年度人民團體活動計畫補助」業務承辦人林亮
    伶所告知「應重新提出活動計畫才能申請核銷補助款」云云
    之意思，將原先提出補助申請但遭退件之「101 年度老人槌
    球運動活動」資料中之活動日期「101 年7 月20日」更改為
    「同年11月10日」後，再行提出補助申請，其主觀上並無不
    法為自己或他人所有之意圖，自無與縣議員王燕美共同犯非
    公務員與公務員利用職務上機會詐取財物及偽造私文書等罪
    之可言。乃原判決未予詳查，遽論伊以非公務員與公務員共
    同犯利用職務上機會詐取財物及偽造私文書等罪，自有未合
    云云。
三、惟查：本件原判決綜合全案證據資料，本於事實審法院之推
    理作用，認定上訴人有如其犯罪事實欄所載非公務員與公務
    員王燕美共同利用職務上之機會詐取財物罪、偽造私文書及
    行使業務登載不實文書等犯行，因而撤銷第一審關於上訴人
    此部分科刑之判決，改判仍依想像競合犯關係從一重依非公
    務員與公務員共同犯貪污治罪條例第5 條第1 項第2 款之利
    用職務機會詐取財物罪處斷，並依同條例第8 條第2 項前段
    、第12條第1 項，及刑法第31條第1 項但書之規定依序遞減
    其刑後，量處有期徒刑1 年，且宣告褫奪公權1 年，已詳述
    其所憑證據及認定之理由，對於上訴人雖坦承犯偽造私文書
    及行使業務登載不實文書罪，但否認有不法所有之意圖而觸
    犯非公務員與公務員共同犯利用職務機會詐取財物罪及所執
    辯詞，何以均不足以採信，亦在理由內詳加指駁及說明。核
    其所為之論斷，俱有卷內資料可資覆按；從形式上觀察，原
    判決並無足以影響其判決結果之違法情形存在。且按取捨證
    據及認定事實，乃事實審法院職權之行使，其對證據證明力
    所為之判斷，苟不悖通常一般人日常生活之經驗，又未違背
    客觀上應認為確實之定則，並已敘明其何以為此判斷之心證
    理由者，即不能任意指為違法。原判決認定上訴人確有前揭
    非公務員與公務員共同犯利用職務機會詐取財物、偽造私文
    書及行使業務登載不實文書之犯行，已就相關事證詳加調查
    論列，復綜合上訴人之供詞，參酌同案被告王燕美（已於10
    9 年11月7 日死亡，業經本院109 年度台上字第4938號判決
    公訴不受理確定）之供詞，徵引證人林亮伶、陳肅妝、古谷
    花、游美雲、范家豪等人所為之相關證詞，佐以卷附花蓮縣
    政府及花蓮縣議會之函文、王燕美議員建議活動經費計畫書
    與執行概算表、財團法人花蓮縣王燕美文化藝術基金會（下
    稱王燕美基金會）法人登記資料與「101 年老人槌球運動活
    動」之補助申請表、結案報告書、活動照片、活動經費收支
    明細表、核銷領據、玉溪地區農會存摺影本及憑證用紙等證
    據資料，參互斟酌判斷，資為前揭認定，已詳細說明其取捨
    證據判斷之依據及得心證之理由，並就上訴人否認觸犯本件
    非公務員與公務員共同犯利用職務機會詐取財物罪所執其將
    原先提出補助申請但遭退件之「101 年度老人槌球運動活動
    」資料中之活動日期，由「101 年7 月20日」更改為「同年
    11月10日」後，重新提出補助申請，雖然觸犯偽造私文書及
    行使業務登載不實文書罪，但其主觀上並無不法所有之意圖
    ，不應成立非公務員與公務員共同犯利用職務上機會詐取財
    物罪云云之辯解，乃卸責之詞，且與事實不符，敘明不足採
    取之理由綦詳（見原判決第7 頁第6 行至第21頁第29行）。
    另說明：卷附花蓮縣政府99年12月16日府社行字第00000000
    00號函檢附之補助要點規定「辦理議員建議活動補助案採事
    前審查……」等旨。本件補助活動經費業務之承辦人即證人
    林亮伶先後於偵查中及原法院更一審審判期日證稱：「……
    社團活動部分是由社團提出計畫書及概算表，經我們審核，
    審核標準是在活動辦理前的1 個月內就要提出計畫……」等
    語（見他字第923 號卷第139 至140 頁、原審更一審卷二第
    42頁）。而上訴人於101 年10月初，以王燕美基金會之名義
    ，提出前案（即101 年7 月20日老人槌球運動活動）議員建
    議活動補助申請遭退件時，業經林亮伶告知該項活動未事先
    申請，不得申請議員建議活動補助款，必須「另行舉辦新的
    活動」才能重新申請補助等情，足見其已知悉原先於101 年
    7 月20日所舉辦的上述老人槌球運動活動已不得申請核銷補
    助經費，乃其竟未重新舉辦活動，僅將該項已於101 年7 月
    20日舉辦完畢因未依規定事前提出申請而不得申請核銷補助
    款之活動，更改活動日期為「同年11月10日」，佯作新舉辦
    之活動，進而製作內容不實之相關活動計畫書、補助申請表
    、概算表，與結案報告書、活動照片、活動經費收支明細表
    、核銷領據等資料，復以王燕美基金會名義重新向花蓮縣政
    府提出補助款之申請，致該縣政府不知情之承辦人林亮伶依
    書面形式審查後，誤認王燕美基金會確有另於101 年11月10
    日辦理該項老人槌球運動活動，因而陷於錯誤准予核銷，於
    102 年1 月15日將補助款新臺幣（下同）3 萬元匯入王燕美
    基金會設於玉溪地區農會之帳戶，使王燕美基金會因而取得
    3 萬元，足認上訴人主觀上有不法為王燕美基金會所有之意
    圖甚明等旨綦詳（見原判決第20頁第23行至第21頁第24行）
    。核其所為論斷俱有卷內證據資料足憑，且與經驗、論理等
    證據法則無違。上訴人上訴意旨猶執陳詞，否認有不法所有
    之意圖，並執己見，指摘原判決依想像競合犯之規定，從一
    重依非公務員與公務員共同犯利用職務上機會詐取財物罪處
    斷有所違誤云云，無非係就原判決已詳加論敘說明之事項及
    屬原審採證認事職權之合法行使，持憑己見為不同之評價，
    而重為事實上之爭執，顯與法律規定得為第三審上訴理由之
    違法情形不相適合。依首揭規定及說明，本件上訴人之上訴
    為不合法律上之程式，應予駁回。
據上論結，應依刑事訴訟法第395 條前段，判決如主文。
中    華    民    國   110    年    12    月    2     日
                  刑事第一庭審判長法  官  郭  毓  洲  
                                  法  官  林  英  志  
                                  法  官  林  靜  芬  
                                  法  官  蔡  憲  德  
                                  法  官  周  盈  文  
本件正本證明與原本無異
                                  書記官
中    華    民    國   110    年    12    月    3     日